【裁判字號】    98,交易,228
【裁判日期】    981023
【裁判案由】    過失傷害
【裁判全文】
臺灣彰化地方法院刑事判決             98年度交易字第228號
公  訴  人  臺灣彰化地方法院檢察署檢察官
被      告  甲○
上列被告因過失傷害案件，經檢察官提起公訴（98年度偵字第76
91號），茲本院判決如下：
    主  文
甲○因過失傷害人，處拘役貳拾日，如易科罰金，以新臺幣壹仟
元折算壹日。
    犯罪事實
一、甲○領有普通重型機車駕駛執照，於民國97年12月20日上午
    11時36分，騎乘車牌號碼YHT —881 號普通重型機車，沿彰
    化縣社頭鄉○○路170 號旁之產業道路，由西往東方向行駛
    ，途經該產業道路與社頭鄉○○路屬無號誌之交岔路口（三
    叉路）處，由該產業道路右轉駛入社頭鄉○○路，欲朝南向
    行駛時，本應注意騎乘機車行至無號誌且未設標誌、標線或
    號誌劃分幹、支線道之交岔路口，而車道數相同時，轉彎車
    應暫停讓直行車先行，而當時天候晴，日間自然光線，路面
    鋪裝柏油且乾燥、無缺陷，亦無障礙物，視距良好，而依其
    智識、能力亦無不能注意之情事，竟疏未注意行至無號誌且
    未設標誌、標線或號誌劃分幹、支線道之交岔路口，而車道
    數相同時，轉彎車應暫停讓直行車先行，貿然在上揭交岔口
    即由彰化縣社頭鄉○○路170 號旁之產業道路右轉駛入社頭
    鄉○○路朝南向行駛，適有乙○○騎乘車牌號碼KSL —169
    號重型機車沿社頭鄉○○路由北往南方向行駛，亦疏未注意
    騎乘機車時，應注意行經劃有慢字及減速標線路段之無號誌
    交岔路口時，應減速慢行，作隨時停車之準備，嗣發覺時已
    不及閃避，兩車發生碰撞，致使乙○○人車倒地因而受有顏
    面撕裂傷、右肩及右手擦傷、右手第4 、5 指肌腱挫傷、牙
    齒1 顆動搖之普通傷害。嗣甲○於肇事後，對於有偵查犯罪
    權限之公務員尚未發覺之犯罪，主動向據報前往現場及醫院
    處理之彰化縣警察局交通警察隊田中分隊警員黃金寶自首肇
    事而接受裁判。
二、案經甲○肇事後向警方自首及乙○○訴請臺灣彰化地方法院
    檢察署檢察官偵查起訴。
    理  由
一、以下本案所引用被告以外之人於審判外之言詞或書面陳述，
    而不符合刑事訴訟法第159 條之1 至第159 條之4 之規定者
    ，均經本院於審理時當庭直接提示而為合法之調查，檢察官
    、被告甲○均同意作為證據，本院審酌前開證據作成或取得
    狀況，均無非法或不當取證情事，亦無顯不可信情況，故認
    為適當而均得作為證據。是前開證據，依刑事訴訟法第159
    條之5 之規定，均具有證據能力，先予敘明。
二、訊據被告固不否認其於上開時、地騎乘機車，由彰化縣社頭
    鄉○○路170 號旁之產業道路，由西往東方向行駛，途經該
    產業道路與社頭鄉○○路屬無號誌之交岔路口（三叉路）處
    ，由該產業道路右轉駛入社頭鄉○○路，繼續朝南向行駛等
    情之事實，惟矢口否認有何過失犯行，辯稱：其行經上揭路
    口時，有注意該路口並無車輛，才由該產業道路右轉駛入社
    頭鄉○○路，繼續朝南向行駛一段路後，應係告訴人乙○○
    騎乘機車時，未注意車前狀況，而由後方撞擊其所騎乘機車
    ，致使告訴人乙○○人車倒地，發生碰撞地點並非在上揭路
    口處云云。惟查：
  (一)被告考領有普通重型機車駕駛執照，對於本案肇事前，其車
    行方向，係沿社頭鄉○○路170 號旁之產業道路，由西往東
    方向行駛，至該產業道路與社頭鄉○○路之三叉路口處，欲
    由該產業道路右轉駛入社頭鄉○○路，繼續朝南向行駛；告
    訴人乙○○則係騎乘機車，沿社頭鄉○○路由北往南方向行
    駛，且現場並無煞車痕跡之事實，業據其於本院審理中坦承
    不諱，核與證人即告訴人乙○○於偵訊中具結證述內容相符
    （參見臺灣彰化地方法院檢察署98年度他字第1077號偵查卷
    宗第34頁、第49頁），並有道路交通事故現場圖、道路交通
    事故調查報告表(一)(二)各1 紙、現場照片8 張（參見臺灣彰化
    地方法院檢察署98年度他字第1077號偵查卷宗第30頁至第32
    頁、第35頁至第38頁）、證號查詢機車駕駛人、車號查詢重
    型機車車籍各2 紙（參見本院卷宗）附卷可參，核屬相符。
    是被告騎乘前開機車，行至上揭所示交岔口處時，係沿社頭
    鄉○○路170 號旁之產業道路由西往東向，再右轉駛入社頭
    鄉○○路朝南向行駛之機車，而告訴人乙○○所騎乘之機車
    ，則為沿社頭鄉○○路由北往南向之直行車之事實，應可認
    定。
  (二)被告辯稱其車輛已右轉駛入社頭鄉○○路後，突遭告訴人乙
    ○○騎乘機車自後方撞擊云云，然查，本案被告、告訴人乙
    ○○分別駕駛、騎乘車輛之行車方向，均已如前述，依此關
    係、位置、型態及兩車行進方向、路線、現場路況加以研析
    ，肇事地點為無號誌之交叉路口，雙方來車彼此通視距離良
    好，被告騎乘前開機車，於本案車禍事故發生前，應係行至
    上揭交叉路口處時，為右轉彎之車輛，而告訴人乙○○騎乘
    機車則為直行車，若被告上揭所辯屬實，則告訴人乙○○既
    能看見被告機車，依常理一般人均會為閃避動作或煞車動作
    ，以避免發生碰撞，而當時光線、視線均良好且無煞車痕跡
    等情，已如前述，告訴人乙○○應無甘冒自己身體、生命危
    險，未加閃躲或煞車而故意自後方撞擊已行駛在前方之被告
    所騎乘機車之必要；況證人乙○○於偵訊中具結證稱，當時
    其機車時速約為30公里，被告自路口直接出來，其已來不及
    反應即發生碰撞（參見臺灣彰化地方法院檢察署98年度他字
    第1077號偵查卷宗第34頁、第49頁）等語，復參酌卷附現場
    照片1 張（參見臺灣彰化地方法院檢察署98年度他字第1077
    號偵查卷宗第37頁）所示，被告騎乘之機車後方並無受損情
    狀觀之，如被告騎乘之機車已右轉駛入社頭鄉○○路後，再
    遭告訴人乙○○騎乘之機車由後方追撞被告騎乘之機車，按
    理當應撞擊被告騎乘機車之後方處，然自該機車後方處竟無
    任何受損情狀觀之，益徵被告騎乘之機車於發生車禍時，其
    行車位置並非已右轉駛入社頭鄉○○路之事實，應堪認定。
    是被告前揭辯稱，其係於已駛入社頭鄉○○路後，遭告訴人
    乙○○所騎乘機車由後方撞擊云云，顯與事理常情不符，自
    無足採信。
  (三)按汽車行駛至無號誌且未設標誌、標線或號誌劃分幹、支線
    道者，車道數相同時，轉彎車應暫停讓直行車先行，道路交
    通安全規則第102 條第1 項第2 款定有明文。此為一般機車
    駕駛人所應注意並確實遵守之事項，被告考領有普通重型機
    車駕駛執照，業經被告於本院審理中陳述明確，並有證號查
    詢機車駕駛人、道路交通事故調查報告表(二)各1 份（參見本
    院卷宗、臺灣彰化地方法院檢察署98年度他字第1017號偵查
    卷宗第22頁）在卷可證，被告既考領有重型機車駕駛執照，
    對於上開規定應當知之甚詳，騎乘機車時，理應注意上述規
    定並確實遵守之。
  (四)依本案交通事故發生當時天候晴朗，光線為日間自然光線，
    路面鋪裝柏油且乾燥、無缺陷，亦無障礙物，視距良好，交
    通事故發生地點係在社頭鄉○○路170 號旁之產業道路與社
    頭鄉○○路路口，屬無號誌且未設標誌、標線或號誌劃分幹
    、支線道之交岔路口處，且車道數相同，而社頭鄉○○路係
    劃有「慢」字及減速標線路段等情，此有彰化縣警察局道路
    交通事故調查報告表(一)、道路交通事故現場圖各1 份、現場
    照片2 紙（參見臺灣彰化地方法院檢察署98年度他字第1017
    號偵查卷宗第30頁、第31頁、第35頁、第36頁）附卷足參。
    是依被告之智識、能力並無不能注意之情事，被告自應注意
    遇有行車至無號誌且未設標誌、標線或號誌劃分幹、支線道
    之交岔路口且車道數相同時，轉彎車應暫停讓直行車先行，
    然本案肇事時、地之狀況，並無使被告不能注意之情事，被
    告竟疏未注意，於騎乘前揭機車行經肇地點處，為前開疏於
    注意駕駛之行為，以致肇事，並致使告訴人乙○○受有普通
    傷害，被告之駕駛行為應有過失，且為主要肇事因素。又按
    汽車行駛時，駕駛人應注意行經無號誌之交岔路口時，應減
    速慢行，作隨時停車之準備，道路交通安全規則第93條第1
    項第2 款定有明文；另按減速標線，用以警告車輛駕駛人前
    方路況特殊，車輛應減速慢行，視需要設於收費站漸變段起
    點附近或易超速、易肇事路段起點附近。「慢」字，用以警
    告車輛駕駛人前面路況變遷，應減速慢行，道路交通標誌標
    線號誌設置規則第159 條第1 項、第163 條第1 項分別定有
    明文。告訴人乙○○騎乘上揭機車通過該三叉路口時，疏未
    注意行經劃有「慢」字及減速標線路段之無號誌交岔路口，
    應減速慢行，作隨時停車之準備，依前揭說明，其亦有過失
    ，為次要肇事因素。另告訴人乙○○因本案車禍受有顏面撕
    裂傷、右肩及右手擦傷、右手第4 、5 指肌腱挫傷、牙齒1
    顆動搖之普通傷害等情，此有員生醫院98年3 月4 日診斷證
    明書、湳雅牙醫診所98年1 月16日診斷證明書各1 份（參見
    臺灣彰化地方法院檢察署98年度他字第1017號偵查卷宗第14
    、15頁）在卷足證。是以被告之過失行為與告訴人乙○○之
    傷害結果間，具有相當因果關係。至告訴人乙○○雖就本案
    車禍之發生亦有過失，然亦不能因此解免被告應負之過失刑
    責，故被告就本案交通事故發生致使告訴人乙○○受有上揭
    傷害確有過失，而臺灣省彰化縣區車輛行車事故鑑定委員會
    鑑定結果、臺灣省車輛行車事故覆議鑑定委員會覆議結果，
    亦與本院為相同認定，此有臺灣省彰化縣區車輛行車事故鑑
    定委員會98年4 月20日彰鑑字第0985600867號函檢附之鑑定
    意見書、臺灣省車輛行車事故覆議鑑定委員會98年8 月31日
    覆議字第0986203180號函檢附之覆議意見書各1 份（參見臺
    灣彰化地方法院檢察署98年度他字第1017號偵查卷宗第16頁
    至第19頁、98年度偵字第7691號偵查卷宗第3 頁）在卷可參
    ，益徵被告就本案交通事故之發生所致告訴人乙○○之傷害
    確有過失。
  (五)綜上所述，被告於肇事前，應能見告訴人乙○○所騎乘之機
    車，其本應注意騎乘機車行駛至無號誌且未設標誌、標線或
    號誌劃分幹、支線道之交岔路口且車道數相同時，轉彎車應
    暫停讓直行車先行，竟疏未注意貿然自社頭鄉○○路170 號
    旁之產業道路右轉至社頭鄉○○路欲朝南向行駛，因而與告
    訴人乙○○騎乘之機車發生碰撞而肇事，被告就本案交通事
    故之發生顯有過失，甚為明確。是告訴人乙○○之受有普通
    傷害與被告之過失行為間，顯具相當之因果關係。被告前揭
    辯稱，顯屬臨訟避重之詞，不足採信。
三、核被告所為，係犯刑法第284 條第1 項前段之普通過失傷害
    罪。按修正前刑法第38條第1 項自首減刑之規定，本為使犯
    罪事實易於發覺及獎勵犯人知所悔悟而設，故犯人就其犯罪
    行為苟已到官自首，縱令對於犯罪之原因未肯盡情披露，仍
    不失有自首之效力（最高法院22年上字第4502號判例要旨參
    照）；亦即自首以犯罪行為人於其犯罪未被發覺前，向有偵
    查犯罪職權之公務員告知其基本犯罪事實，並接受裁判為已
    足。縱其自首後，對於犯罪行為之陳述不盡不實，或未肯盡
    情披露，甚或復為翻供或改為有利之供述者，亦不影響自首
    之成立（最高法院95年度臺上字第4643號判決要旨參照）。
    經查，本案車禍發生後，彰化縣警察局交通警察隊田中分隊
    警員黃金寶依據勤指中心之轉報至肇事現場及醫院處理，然
    其僅知肇事地點發生車禍，並不知肇事者為何人，係被告於
    醫院主動向其坦承為肇事駕駛人等情，此有彰化縣警察局道
    路交通事故肇事人自首情形紀錄表1 紙、彰化縣消防局98年
    7 月2 日彰消指字第0980016221號函檢附之報案資料1 紙（
    參見臺灣彰化地方法院檢察署98年度他字第1017號偵查卷宗
    第41頁、第55頁、第56頁）附卷可參，核屬相符。在有偵查
    權限之警員到現場處理前，警員既不知犯罪人為何人，仍屬
    未發覺之罪，而被告對於該未發覺之罪主動坦承其係行為人
    ，且於警、偵訊及本院審理中皆到庭表明願受裁判，被告雖
    於本院審理中辯稱其無過失，然其係行使審判中為自己辯護
    之權利，為合法權利之行使，並不影響自首要件之成立，爰
    依刑法第62條前段規定減輕其刑。至公訴意旨雖就被告前揭
    犯行，具體求刑應執行有期徒刑3 月等語，然審酌被告一時
    過失致發生本案交通事故，使告訴人乙○○受有上開傷勢，
    且於本案肇事之原因為主要因素，及被告平日素行尚稱良好
    ，並無前科等不良紀錄，此有臺灣高等法院被告前案紀錄表
    、臺灣彰化地方法院檢察署刑案資料查註紀錄表各1 份存卷
    可考，惟被告自始飾詞否認犯行，肇事後迄今，仍遲未能與
    告訴人乙○○達成民事和解，此有彰化縣社頭鄉公所98年9
    月24日社鄉民字第0980014902號函1 紙（參見本院卷宗）等
    一切情狀，量處如主文所示之刑，並諭知易科罰金之折算標
    準，以示懲儆。
據上論斷，應依刑事訴訟法第299 條第1 項前段，刑法第284 條
第1 項前段、第62條前段、第41條第1 項前段，刑法施行法第1
條之1 第1 項、第2 項前段，判決如主文。
本案經檢察官邱鼎文到庭執行職務。
中    華    民    國    98    年    10    月    23    日
                       交通法庭       法  官  唐中興
以上證明與原本無異。
如不服本判決應於收受判決後10日內向本院提出上訴書狀，並應
敘述具體理由；其未敘述上訴理由者，應於上訴期間屆滿後20日
內向本院補提理由書（均須按他造當事人之人數附繕本）「切勿
逕送上級法院」。
告訴人或被害人對於判決如有不服具備理由請求檢察官上訴者，
其上訴期間之計算係以檢察官收受判決正本之日期為準。
中    華    民    國    98    年    10    月    23    日
                                      書記官  吳政
【附錄本判決論罪科刑法條全文】：
中華民國刑法第284條
因過失傷害人者，處6 月以下有期徒刑、拘役或500 元以下罰金
，致重傷者，處1 年以下有期徒刑、拘役或500 元以下罰金。
從事業務之人，因業務上之過失傷害人者，處1 年以下有期徒刑
、拘役或1,000 元以下罰金，致重傷者，處3 年以下有期徒刑、
拘役或2,000 元以下罰金。


司法院資訊處製作；財團法人民間司法改革基金會備份。
